臺灣高等法院刑事裁定
111年度抗字第1105號
抗  告  人
即  受刑人  李宜霖


                    （現於法務部○○○○○○○執行，寄押於同署臺北監獄臺北分監）
上列抗告人因聲請定其應執行刑案件，不服臺灣臺北地方法院中
華民國111年6月15日裁定（111年度聲字第877號），提起抗告，
本院裁定如下：
    主  文
抗告駁回。                                             
    理  由
一、原裁定意旨略以：抗告人即受刑人李宜霖（下稱抗告人）因
    違反毒品危害防制條例等案件，先後經臺灣新北地方法院、
    臺灣臺北地方法院（下稱新北地院、臺北地院）判處如附表
    所示之刑，均已確定在案，且附表編號2、3所示之罪係於附
    表編號1所示之判決確定前所犯，檢察官向臺北地院聲請定
    應執行刑，臺北地院審核認聲請為正當，並予受刑人表示意
    見後，依限制加重規定，於法律拘束之外部界限內為裁量，
    定應執行有期徒刑2年6月等語。
二、抗告意旨略以：按裁判確定前犯數罪者，於併合處罰酌定其
    應執行刑時，應視行為人所犯數罪之犯罪類型而定，倘行為
    人所犯數罪屬相同之犯罪類型者（如複數竊盜、施用或販賣
    毒品等），於併合處罰時，責任非難重複程度較高，應酌定
    較低之應執行刑，又行為態樣、手段、動機均相似者，責任
    非難重複程度更高，應酌定更低之應執行刑。抗告人所犯各
    案均為持有第二級毒品純質淨重20公克以上罪，犯罪類型相
    同，犯罪時間密接，揆諸前揭說明，責任非難重複程度顯然
    較高，應酌定較低之應執行刑。又此類犯罪者均有相當程度
    之毒品依賴，其犯罪心態與一般刑事犯罪之本質並不相同，
    應側重適當之醫學治療及心理矯治為宜，而非專以報應刑待
    之，數罪之整體非難評價即應予減輕，以符合比例原則、平
    等原則、罪刑相當原則、重複評價禁止原則為內涵之內部界
    限，予以審酌適當量處應執行刑，而非僅以應執行刑低於加
    總之總刑期所減得之刑度係給予受刑人刑罰之優惠。原判決
    未考量並敘明附表各罪間之關聯性、數罪對法益侵害之加重
    效應、罪數所反映被告人格特性與犯罪傾向、對被告施以矯
    正之必要性等情，亦未考量被告上開所犯罪質之犯罪類型、
    行為態樣、動機均相同或類似，所侵害之法益並非具有不可
    替代性、不可回復性之個人法益，責任非難重複程度較高，
    有判決不適用罪刑相當原則及理由欠備之違誤，為此，請求
    撤銷原裁定，從輕量刑，以啟自新云云。
三、按數罪併罰之定應執行之刑，係出於刑罰經濟與責罰相當之
    考量，並非予以犯罪行為人或受刑人不當之利益，為一種特
    別的量刑過程，相較於刑法第57條所定科刑時應審酌之事項
    係對一般犯罪行為之裁量，定應執行刑之宣告，乃對犯罪行
    為人本身及所犯各罪之總檢視，除應考量行為人所犯數罪反
    應出之人格特性，並應權衡審酌行為人之責任與整體刑法目
    的及相關刑事政策，在量刑權之法律拘束性原則下，依刑法
    第51條第5款之規定，採限制加重原則，以宣告各刑中之最
    長期為下限，各刑合併之刑期為上限，但最長不得逾30年，
    資為量刑自由裁量權之外部界限，並應受法秩序理念規範之
    比例原則、平等原則、責罰相當原則、重複評價禁止原則等
    自由裁量權之內部抽象價值要求界限之支配，使以輕重得宜
    ，罰當其責，俾符合法律授與裁量權之目的，以區別數罪併
    罰與單純數罪之不同，兼顧刑罰衡平原則。個案之裁量判斷
    ，除非有全然喪失權衡意義或其裁量行使顯然有違比例、平
    等諸原則之裁量權濫用之情形，否則縱屬犯罪類型雷同，仍
    不得將不同案件裁量之行使比附援引為本案之量刑輕重比較
    ，以視為判斷法官本於依法獨立審判之授權所為之量刑裁奪
    有否裁量濫用之情事。此與所謂相同事務應為相同處理，始
    符合比例原則與平等原則之概念，迥然有別。
四、經查：抗告人所犯如附表各編號所示之罪，業經新北地院、
    臺北地院判處如附表各編號所示之刑，均經確定在案，且編
    號2、3之犯罪時間均在編號1所示判決確定之前，有該判決
    書及本院被告前案紀錄表附卷可稽。原審審酌附表各罪為整
    體評價後，依刑法第51條第5款定其應執行刑有期徒刑2年6
    月，經核未逾越定應執行刑裁量之外部性界限，所定之刑已
    給予抗告人適度之刑罰折扣，符合法律授與裁量權之目的，
    亦無裁量行使顯然有違比例、平等、罪刑相當諸原則之裁量
    權濫用情形，屬法院裁量職權之適法行使，並無違誤。抗告
    意旨雖以抗告人所犯均為持有第二級毒品純質淨重20公克以
    上罪，犯罪類型相同，犯罪時間密接，責任非難重複程度顯
    然較高，應酌定較低之應執行刑云云。但查抗告人所犯附表
    各罪固均為相同類型之持有第二級毒品純質淨重20公克以上
    罪，但犯罪時間不同，且抗告人約每間隔2至3個月，即遭查
    獲持有大量第二級毒品甲基安非他命，行為獨立可分，與施
    用毒品者反覆施用之毒品依賴情形有別，其責任非難重複性
    低。又對照本件定刑之外部界限為有期徒刑1年5月以上，各
    刑之加總有期徒刑3年為上限，原審所定應執行刑有期徒刑2
    年6月認已給予抗告人適度之刑罰折扣，符合法律授與裁量
    權之目的，亦無裁量行使顯然有違比例、平等、罪刑相當諸
    原則之裁量權濫用情形，屬法院裁量職權之適法行使，並無
    違誤，抗告人執上指摘原裁定不當，核無理由，應予駁回。
據上論斷，應依刑事訴訟法第412條，裁定如主文。
中　　華　　民　　國　　111 　年　　7 　　月　　29　　日
                  刑事第六庭  審判長法　官  劉方慈
                                    法　官  朱嘉川
                                    法　官  許曉微
以上正本證明與原本無異。
如不服本裁定，應於收受送達後五日內向本院提出再抗告狀。
                                    書記官  徐仁豐
中　　華　　民　　國　　111 　年　　7 　　月　　29　　日